【裁判字號】    92,家上,62
【裁判日期】    920716
【裁判案由】    離婚
【裁判全文】
臺灣高等法院高雄分院民事判決  九十二年度家上字第六二號
      上  訴  人  甲○○
      被 上 訴人  乙○○
右當事人間請求離婚事件，上訴人對於中華民國九十二年三月十四日臺灣屏東地方法
院九十一年度婚字第七一一號第一審判決提起上訴，本院判決如左：
    主      文
上訴駁回。
第二審訴訟費用由上訴人負擔。
    事實及理由
一、本件被上訴人起訴主張：兩造於民國八十六年三月六日結婚，婚後上訴人經常向
    被上訴人要錢而吵鬧不休，並以俗稱三字經穢語辱罵被上訴人及被上訴人之女兒
    ，甚至有朋友來訪時，上訴人亦當面辱罵被上訴人。又被上訴人至檳榔園工作時
    ，上訴人不但不肯幫忙工作，反於訴外人官日新妹面前以三字經辱罵被上訴人，
    上訴人上開行為，造成被上訴人精神上之痛苦，已達不堪同居之虐待，亦足認有
    難以維持婚姻之重大事由，為此爰依民法第一千零五十二條第一項第三款及同條
    第二項訴請與被上訴人離婚等語。（原審依民法第一千零五十二條第一項第三款
    判准被上訴人與上訴人離婚）於本院聲明：求為判決：駁回上訴。
二、上訴人則以：伊有以三字經被上訴人，但係因被上訴人先以三字經伊，且夫
    妻間難免會有爭執。被上訴人係受其子女的搧動才要離婚，離婚的目的是怕上訴
    人繼承被上訴人的財產，被上訴人既然主張婚姻造成其痛苦，依常理應付出代價
    結束婚姻，何況依民法第一千零五十二條第二項請求離婚，需無過失之一方始能
    提起，上訴人縱有惡言相向，亦是被上訴人所激起的，過失責任在於被上訴人，
    被上訴人不能依民法第一千零五十二條第二項請求離婚等詞置辯。上訴聲明：求
    為判決：(一)原判決廢棄。(二)駁回被上訴人在第一審之訴。
三、兩造不爭執事項：（一）兩造於八十六年三月六日於台灣屏東地方法院公證結婚
    ，現婚姻仍存續中。（二）上訴人確曾以三字經罵被上訴人。
四、兩造爭執事項：被上訴人能否因上訴人以三字經辱罵被上訴人而訴請離婚？茲就
    此爭執點述如下：
（一）按夫妻之一方受他方不堪同居之虐待者，他方得向法院請求離婚，民法第一千
      零五十二條第一項第三款定有明文。所謂不堪同居之虐待，係指予以身體上或
      精神上不可忍受之痛苦，致不堪繼續同居者而言。
（二）被上訴人主張上訴人經常以三字經辱罵伊等情，業據其提出錄音帶及錄音帶譯
      文在卷可稽，該錄音帶經原審當庭勘驗結果，認錄音帶內容係兩造間之對話，
      而兩造對上開錄音帶及錄音帶譯文之真正均不爭執，且上訴人亦承認曾以三字
      經罵被上訴人，準此，被上訴人之上開主張，尚堪認屬實。
（三）依上開錄音帶譯文內容觀之，均係上訴人以「什麼我造成的，本來你女兒就是
      這種『直擺』樣，你女兒給人家『屌』比上班多錢，只要給人『屌』、再多錢
      也拿的到，你女兒要『屌』有客兄、她媽被『屌』到貼客兄、．．．．以後你
      女兒的『直擺』給你『屌』、要是你沒有『直擺』可『屌』時再去『屌』你女
      兒的『直擺』叫你女兒脫褲子給你『屌』．．．．」等不堪入耳之言語辱罵被
      上訴人，並無被上訴人以三字經辱罵上訴人之情形，是上訴人主張係被上訴人
      先以三字經伊，伊才以三字經被上訴人云云，不足採信。又證人即被上訴
      人之女徐美惠於原審證稱：伊曾去看被上訴人，發現上訴人以詛咒的言語辱罵
      被上訴人；有一次伊和伊妹妹欲接被上訴人出門，被上訴人甫上車，上訴人隨
      即詛咒被上訴人絕子絕孫，最好被車撞死；又有一次伊去探望被上訴人，上訴
      人當伊面咒罵被上訴人絕子絕孫等情（見原審卷第三十四頁），上訴人雖主張
      證人徐美惠離過婚，觀點有偏差其證詞不能採信云云，惟證人僅係就所見所聞
      的狀況為陳述，並未予以任何主觀的評價，是其個人的觀點及婚姻狀況，自無
      探究之必要。另上訴人於原審所舉證人陳林竹珍雖證稱：九十一年端午節伊去
      被上訴人家，伊看兩造感情很好，十月份兩造至伊家，伊看兩造感情還很好等
      語（見原審卷第三十五頁），惟其僅是陳述被上訴人與上訴人部分相處的狀況
      ，但因未長期與兩造生活，對於上訴人是否經常以三字經辱被上訴人，自無
      從知悉，故尚難僅憑證人陳林竹珍之證述，即認為上訴人無以三字經辱被上
      訴人之情事。綜上，足見上訴人辱被上訴人及其兒女均係使用不堪入耳之言
      語，且一再重覆，所用之詞彙涉及女性性器官，及對被上訴人女兒為人身攻擊
      ，動輒以「屌」、「直擺」等穢語侮辱被上訴人及其家人，顯已逾越一般夫妻
      間發生爭執所能忍受之範疇，依前開規定及說明，應認上訴人已對被上訴人施
      予精神上不可忍受之痛苦，已達不堪同居之虐待，是被上訴人以此訴請離婚，
      為有理由。
五、綜上所述，被上訴人依民法第一千零五十二條第一項第三款規定，請求與上訴人
    離婚，為有理由，應予准許，故原審依上開規定判決准許被上訴人與上訴人離婚
    ，核無違誤，上訴意旨求予廢棄改判，非有理由，應予駁回。
六、本件事證已臻明確，兩造其餘攻擊防禦方法於判決結果不生影響，故不再一一論
    述，併此明。
七、據上論結，本件上訴為無理由，依民事訴訟法第四百四十九條第一項、第七十八
    條，判決如主文。
中      華      民      國    九十二    年      七      月    十六    日
                                      臺灣高等法院高雄分院民事第三庭
~B1審判長法官  張國彬
~B2      法官  徐文祥
~B3      法官  鄭月霞
右為正本係照原本作成。
如對本判決上訴，須於判決送達後二十日內向本院提出上訴狀，其未表明上訴理由者
，應於上訴後二十日內向本院提出上訴理由書（均須按他造當事人之人數附繕本）。
上訴時應提出委任律師或具有律師資格之人之委任狀，並依附註條文規定辦理。
~B法院書記官  魏文常
中      華      民      國    九十二    年      七      月    十六    日
附註：民事訴訟法第四百六十六條之一：對於第二審判決上訴，上訴人應委任律師為
訴訟代理人，但上訴人或其法定代理人具有律師資格者，不在此限。
上訴人之配偶、三親等內之血親、二親等內之姻親，或上訴人為法人、中央或地方機
關時，其所屬專任人員具有律師資格並經法院認適當者，亦得為第三審訴訟代理人。
第一項但書及第二項情形，應於提起上訴或委任時釋明之。


司法院資訊處製作；財團法人民間司法改革基金會備份。
